【裁判字號】    97,審易,1067
【裁判日期】    971226
【裁判案由】    詐欺
【裁判全文】
臺灣桃園地方法院刑事判決            97年度審易字第1067號
公  訴  人  臺灣桃園地方法院檢察署檢察官
被      告  甲○○
上列被告因詐欺案件，經檢察官提起公訴（96年度偵緝字第1617
號），被告於本院準備程序進行中，就被訴事實為有罪之陳述，
經本院告知簡式審判程序意旨，並聽取公訴人及被告之意見後，
本院裁定依簡式審判程序審理，判決如下：
    主      文
甲○○共同意圖為自己不法之所有，以詐術使人將本人之物交付
，處有期徒刑壹年，減為有期徒刑陸月，如易科罰金，以銀元參
佰元即新臺幣玖佰元折算壹日。
    事實及理由
一、甲○○於民國94年間知悉告訴人乙○○欲購買賓士或BMW 廠
    牌之中古高級汽車，竟與其弟陳俊旭（由檢察官另行起訴）
    共同基於意圖為自己不法所有之犯意聯絡，明知渠等並無上
    揭廠牌之汽車可出售予乙○○，竟於94年6 月10日，由甲○
    ○在桃園縣龜山鄉○○路153 號乙○○住處內，佯稱可以新
    臺幣（下同）70至80萬元之價格，出售出廠2 年內之上開廠
    牌中古高級汽車1 輛予乙○○，致乙○○陷於錯誤，誤認甲
    ○○確實有上揭廠牌之中古汽車可以出售，而與渠簽訂訂購
    同意書，並自同日起至95年4 月11日止，陸續交付共計40萬
    元之價金予甲○○。詎甲○○於陸續取得價金後，竟遲未依
    約交車，經乙○○一再催促，始於94年9 月26日，簽發到期
    日為95年7 月30日、面額為450 萬元之本票1 紙作為擔保。
    嗣乙○○依期請求承兌上開本票，甲○○卻避不見面，乙○
    ○至此始知受騙。
二、證據名稱：
  (一)被告於本院審理時之自白。
  (二)告訴人乙○○、證人王贊賢分別於檢察事務官及檢察官偵訊
    時之證述。
  (三)本票影本2 紙、訂購同意書1 紙。
三、查被告甲○○犯罪後，刑法條文於94年2 月2 日修正公布，
    並於95年7 月1 日起施行，依修正後刑法第2 條第1 項規定
    ，行為後法律有變更者，適用行為時之法律。但行為後之法
    律有利於行為人者，適用最有利於行為人之法律，此係規範
    行為後法律變更所生新舊法比較適用之準據法，本身尚無新
    舊法比較之問題，故於刑法修正後，應一律適用現行刑法第
    2 條第1 項之規定，為「從舊從輕」之比較。而所謂行為後
    法律有變更者，包括構成要件之變更而有擴張或限縮，或法
    定刑度之變更。行為後法律有無變更，端視所適用處罰之成
    罪或科刑條件之實質內容，修正前後法律所定要件有無不同
    而斷。新舊法條文內容有所修正，除其修正係無關乎要件內
    容之不同或處罰之輕重，而僅為文字、文義之修正或原有實
    務見解、法理之明文化，或僅條次之移列等無關有利或不利
    於行為人，非屬該條所指之法律有變更者，可毋庸為新舊法
    之比較，而應依一般法律適用原則，適用裁判時法外，即應
    適用刑法第2 條第1 項之規定，為「從舊從輕」之比較。而
    比較時，應就罪刑有關之事項，如共犯、未遂犯、想像競合
    犯、牽連犯、連續犯、結合犯，以及累犯加重、自首減輕及
    其他法定加減原因（如身分加減）與加減例等一切情形，綜
    合全部罪刑之結果而為比較，予以整體適用。乃因各該規定
    皆涉及犯罪之態樣、階段、罪數、法定刑得或應否加、減暨
    加減之幅度，影響及法定刑或處斷刑之範圍，各該罪刑規定
    須經綜合考量整體適用後，方能據以限定法定刑或處斷刑之
    範圍，於該範圍內為一定刑之宣告。是宣告刑雖屬單一之結
    論，實係經綜合考量整體適用各相關罪刑規定之所得。宣告
    刑所據以決定之各相關罪刑規定，具有適用上之「依附及相
    互關聯」之特性，自須同其新舊法之適用。（最高法院97
    年度臺上字第37號判決要旨參照）。又如涉及裁量權行使者
    ，須於裁量行使時，方有比較適用問題，如易科罰金、易服
    勞役、緩刑及保安處分之宣告等。故前述一般綜合罪刑之結
    果而為比較，以決定罪刑之適用時，不就易科罰金等列為比
    較，必須已決定為緩刑、保安處分之宣告，所處之刑得易科
    罰金或易服勞役時，始就各該緩刑等部分決定其適用標準，
    此部分得予割裂適用，是為例外。就易科罰金、易服勞役而
    言，則應依修正後刑法第2 條第1 項規定，分別適用最有利
    於行為人之法律（最高法院95年度臺上字第5125號、第53
    43號、第6171號判決意旨參照）。經查：
  (一)刑法第339 條第1 項之詐欺罪，法定刑所得科之罰金為1,00
    0 元以下罰金，據修正後刑法施行法增訂第1 條之1 ：「中
    華民國九十四年一月七日刑法修正施行後，刑法分則編所定
    罰金之貨幣單位為新臺幣。九十四年一月七日刑法修正時，
    刑法分則編未修正之條文定有罰金者，自九十四年一月七日
    刑法修正施行後，就其所定數額提高為三十倍。但七十二年
    六月二十六日至九十四年一月七日新增或修正之條文，就其
    所定數額提高為三倍」及刑法第33條第5 款修正為：「主刑
    之種類如下：五、罰金：新臺幣一千元以上，以百元計算之
    」等規定，是依修正後之法律，刑法第339 條第1 項之詐欺
    取財罪所得科之罰金刑最高為新臺幣30,000元、最低為新臺
    幣1, 000元；然依被告行為時之刑罰法律，即罰金罰鍰提高
    標準條例第1 條前段規定得提高之倍數為2 倍至10倍及刑法
    第33條第5 款規定之罰金最低額1 元計算，刑法第339 條第
    1 項之詐欺取財罪所得科之罰金刑最高額為銀元10,000元，
    最低額為銀元1 元，經依現行法規所定貨幣單位折算新臺幣
    條例第2 條換算為新臺幣，最高額雖與新法同為新臺幣30,0
    00元，然最低額僅為新臺幣3 元。經比較修正前後刑法，關
    於罰金刑最低度部分，以修正前刑法較有利於被告，則關於
    上開法定罰金刑最低度部分，依現行即修正後刑法第2 條第
    1 項前段之規定，適用修正前刑法之規定。
  (二)修正前刑法第28條規定關於「實施」一語，依實務見解  認
    係涵蓋陰謀、預備、著手、實行概念在內（司法院31年院字
    第240 號解釋），即承認陰謀共同正犯、預備共同正犯，非
    僅侷限於直接從事構成犯罪事實之行為，故解釋上包括「共
    謀共同正犯」，基於近代刑法之個人責任原則及法治國人權
    保障之思想，應以不承認「陰謀共同正犯」與「預備共同正
    犯」為當，新法為杜爭議，而將「實施」一語，修正為「實
    行」；且修正後，並無礙於「共謀共同正犯之存在」。故依
    新舊法均成立共同正犯（實施正犯或共謀共同正犯），因其
    成立要件及刑罰效果均未變更，自無新舊法比較之問題，應
    依一般法律適用原則，適用現行刑法第28條（最高法院95
    年台上字第5599、5669號、96年台上字第829 號判決參照）
    。
  (三)關於刑法第41條第1 項前段易科罰金之折算標準部分，被告
    行為時之易科罰金折算標準，修正前罰金罰鍰提高標準條例
    第2 條（現已刪除）規定，就其原定數額銀元1 元以上3 元
    以下提高為100 倍折算1 日，則被告行為時之易科罰金折算
    標準，應以銀元100 元以上300 元以下折算1 日，折算為新
    臺幣即以新臺幣300 元以上900 元以下折算1 日，修正後之
    刑法第41條第1 項前段則規定：「犯最重本刑為5 年以下有
    期徒刑以下之刑之罪，而受6 個月以下有期徒刑或拘役之宣
    告者，得以新臺幣1,000 元、2,000 元或3,000 元折算1 日
    ，易科罰金。」，比較修正前後之易科罰金折算標準，以修
    正施行前之規定，較有利於被告，依修正後刑法第2 條第1
    項前段之規定，應適用行為時即修正前刑法第41條第1 項前
    段、修正前罰金罰鍰提高標準條例第2 條之規定。
  (四)綜上所述，本件經比較結果，關於罰金之最低度、易科罰金
    及共犯之規定，應依修正後刑法第2 條第1 項前段之規定，
    適用被告行為時即修正前刑法相關規定，而關於罰金之最高
    度，並無新舊法比較適用之問題，則應適用修正後刑法之相
    關規定。
四、核被告甲○○所為係犯刑法第339 條第1 項之詐欺取財罪。
    被告與陳俊旭間就上開犯行有犯意聯絡與行為分擔，應論以
    共同正犯。爰審酌被告犯罪之動機、目的、手段、品行、智
    識程度、犯後坦承犯行，態度尚稱良好，惟尚未與告訴人達
    成和解等一切情狀，量處如主文所示之刑。末查被告犯罪後
    ，中華民國九十六年罪犯減刑條例業已制定，經總統於96年
    7 月4 日公布，並自同年月16日起生效施行，核本件被告之
    犯罪時間、罪名等項，均合於該條例所定之減刑條件，爰依
    該條例第2 條第1 項第3 款規定減其宣告刑二分之一，併諭
    知易科罰金之折算標準。
五、依刑事訴訟法第273 條之1 第1 項、第299 條第1 項前段、
    第310 條之2 、第454 條第1 項，修正後刑法第2 條第1 項
    前段、第28條，刑法第339 條第1 項，修正前刑法第41條第
    1 項前段，修正前罰金罰鍰提高標準條例第2 條，刑法施行
    法第1 條之1 第1 項、第2 項前段，中華民國九十六年罪犯
    減刑條例第2 條第1 項第3 款、第7 條、第9 條，判決如主
    文。
六、如不服本判決，得於判決書送達之翌日起10日內，以書狀敘
    述理由，向本庭提出上訴。
本案經檢察官邱文中到庭執行職務。
中    華    民    國    97    年    12    月    26    日
                        刑事庭  法  官  劉為丕
以上正本證明與原本無異。
如不服本判決應於收受判決後10日內向本院提出上訴書狀，並應
敘述具體理由。其未敘述上訴理由者，應於上訴期間屆滿後20日
內向本院補提理由書 (均須按他造當事人之人數附繕本)「 切勿
逕送上級法院」。
                                書記官  陳淑瓊
中    華    民    國    97    年    12    月    26    日
附錄本案論罪科刑依據之法條：
中華民國刑法第339條
意圖為自己或第三人不法之所有，以詐術使人將本人或第三人之
物交付者，處5 年以下有期徒刑、拘役或科或併科1 千元以下罰
金。
以前項方法得財產上不法之利益或使第三人得之者，亦同。
前二項之未遂犯罰之。


司法院資訊處製作；財團法人民間司法改革基金會備份。
